【裁判字號】    95,訴,507
【裁判日期】    950731
【裁判案由】    違反毒品危害防制條例
【裁判全文】
臺灣新竹地方法院刑事判決               95年度訴字第507號
公  訴  人  臺灣新竹地方法院檢察署檢察官
被      告  甲○○
                      號2樓
                    （另案在臺灣臺北監獄臺北分監執行中）
上列被告因違反毒品危害防制條例案件，經檢察官提起公訴（九
十五年度毒偵字第一○三一號），本院裁定以簡式審判程序審理
，判決如下：
     主  文
甲○○連續施用第一級毒品，累犯，處有期徒刑拾月，扣案之注
射針筒壹支，沒收。
     事  實
一、甲○○曾於民國八十四年及八十五年間，因違反麻醉藥品管
    理條例等案件，經最高法院及臺灣高等法院分別判處有期徒
    刑五年四月、七月、八月，嗣定應執行有期徒刑六年二月確
    定，自八十五年一月二十六日入監執行，於八十七年四月二
    十一日縮短刑期假釋出監。惟其於假釋期間施用毒品，其假
    釋因此遭到撤銷，應另執行殘刑有期徒刑二年五月二十一日
    ，自九十一年九月二十日入監執行，於九十三年十二月三十
    一日縮短刑期執行完畢。其於九十一年間且因施用毒品，經
    本院裁定觀察勒戒後，認有繼續施用毒品傾向，再經裁定令
    入戒治處所施以強制戒治，嗣其強制戒治處分經評定為合格
    ，無繼續戒治之必要，經本院裁定停止強制戒治付保護管束
    ，於九十二年三月十八日保護管束期滿執行完畢，仍不知悔
    改，於強制戒治執行完畢後五年內，復基於施用第一級毒品
    海洛因之概括犯意，於九十五年一月間某日起至同年四月十
    七日上午十時許，在其朋友位在新竹市○○路住處，將海洛
    因粉末放入其所有之注射針筒加水釋稀後，持注射針筒施打
    手臂血管之方式，不定時連續施用海洛因多次。嗣其於九十
    五年四月十七日下午四時許，在新竹縣新埔鎮○○路三五八
    巷口為警攔檢後，當場查扣其所有，供施用海洛因所用之注
    射針筒一支，並於同日採集其尿液送驗後查獲上情。
二、案經新竹縣警察局新埔分局報請臺灣新竹地方法院檢察署檢
    察官偵查起訴。
     理  由
一、被告甲○○所犯毒品危害防制條例第十條第一項施用第一級
    毒品罪，非為死刑、無期徒刑、最輕本刑為三年以上有期徒
    刑之罪或高等法院管轄第一審案件，其於準備程序進行中先
    就被訴事實為有罪之陳述，本院認為合於刑事訴訟法第二百
    七十三條之一第一項之規定，裁定進行簡式審判程序，先予
    敘明。
二、上開事實，業經被告甲○○於本院審理時坦白承認，而被告
    於九十五年四月十七日為警採尿送驗結果，呈嗎啡（即海洛
    因水解後之反應）陽性反應，有尿液送驗受檢人真實姓名代
    號對照表及昭信科技顧問股份有限公司濫用藥物尿液檢體檢
    驗報告各一紙在卷可證，此均為檢驗機關本於專業知識及以
    精密儀器測試所得之結論，自可憑信。又施用第一級毒品海
    洛因，可於二至四日內由施用者尿液中檢測得知，亦有行政
    院衛生署管制藥品管理局九十二年三月十日管檢字第○九二
    ○○○一四九五號函在卷可供參考，足見被告之自白與事實
    相符，可以採信，其於上開時地施用海洛因多次之事實，應
    可認定。再被告曾於九十一年間因施用毒品，經本院裁定觀
    察勒戒後，認有繼續施用毒品傾向，再經裁定令入戒治處所
    施以強制戒治，嗣其強制戒治處分經評定為合格，無繼續戒
    治之必要，經本院裁定停止強制戒治付保護管束，於九十二
    年三月十八日保護管束期滿執行完畢等情，有臺灣新竹地方
    法院檢察署刑案資料查註紀錄表及臺灣高等法院被告前案紀
    錄表各一份在卷足憑，事證明確，被告於強制戒治執行完畢
    後五年內，再施用第一級毒品海洛因之犯行，足堪認定。
三、按刑法第二條規定適用最有利於行為人之法律，既曰法律，
    自較刑之較圍為廣，比較時應就罪刑有關之共犯、未遂犯、
    連續犯、牽連犯、結合犯以及累犯加重、自首減輕、暨其他
    法定加減原因、與加減例等一切情形，綜其全部之結果，而
    為比較，再適用最有利於行為人之法律處斷；又比較裁判前
    之法律孰為有利於行為人時，應就罪刑有關之一切情形，比
    較其全部之結果，而為整個之適用，不能割裂而分別適用有
    利益之條文；最高法院二十四年上字第四六三四號、二十七
    年上字第二六一五號判例可供參考。本件被告行為後，刑法
    於業於九十四年二月二日修正公布，並於九十五年七月一日
    起施行，因刑法關於累犯、連續犯及沒收等規定均已修正，
    茲就相關規定比較修正前後適用如下：
(1)、累犯之比較適用：
    刑法第四十七條原規定：「受有期徒刑之執行完畢，或受無
    期徒刑或有期徒刑一部之執行而赦免後，五年以內再犯有期
    徒刑以上之罪者，為累犯，加重本刑至二分之一。」。修正
    後，刑法第四十七條第一項改為：「受徒刑之執行完畢，或
    一部之執行而赦免後，五年以內故意再犯有期徒刑以上之罪
    者，為累犯，加重本刑至二分之一。」，增列第二項規定：
    「第九十八條第二項關於因強制工作而免其刑之執行者，於
    受強制工作處分之執行完畢或一部之執行而免除後，五年以
    內故意再犯有期徒刑以上之罪者，以累犯論。」。因修正後
    刑法第四十七條第一項係規定行為人於五年內故意再犯者，
    才有累犯加重刑期之適用，對行為人較有利，而修正後刑法
    第四十七條第二項新增適用累犯之規定，則對行為人較為不
    利。惟本件被告曾於八十四年及八十五年間，因違反麻醉藥
    品管理條例等案件，經最高法院及臺灣高等法院分別判處有
    期徒刑五年四月、七月、八月，嗣定應執行有期徒刑六年二
    月確定，自八十五年一月二十六日入監執行，於八十七年四
    月二十一日縮短刑期假釋出監，之後其假釋遭到撤銷，應另
    執行殘刑有期徒刑二年五月二十一日，自九十一年九月二十
    日入監執行，於九十三年十二月三十一日縮短刑期執行完畢
    ，有臺灣新竹地方法院檢察署刑案資料查註紀錄表及臺灣高
    等法院被告前案紀錄表各一份在卷可佐，其於受有期徒刑之
    執行完畢後，五年內再故意犯本件有期徒刑以上之罪，依修
    正前、後之刑法第四十七條之規定，均構成累犯，對被告即
    無利或不利可言，自應依刑法第二條第一項前段之規定，適
    用修正前刑法第四十七條之規定，論以累犯。
(2)、連續犯之比較適用：
    刑法第五十六條原規定：「連續數行為而犯同一之罪名者，
    以一罪論。但得加重其刑至二分之一。」。刑法修正後，將
    刑法第五十六條連續犯規定刪除，原連續之數行為，則應依
    刑法第五十一條之規定分論併罰，而被告先後多次施用第一
    級毒品海洛因之數行為分論併罰之結果，最高可能之刑期為
    二十年（即各施用海洛因之行為均處有期徒刑五年，惟定執
    行刑不得超過有期徒刑二十年），論以連續施用第一級毒品
    一罪，最高刑期不超過有期徒刑七年六月（即有期徒刑五年
    ，加重二分之一，為七年六月），比較新、舊法結果，以被
    告行為時即修正前刑法第五十六條之連續犯規定對被告較為
    有利，自應依刑法第二條第一項前段之規定，適用修正前刑
    法第五十六條之規定論以連續犯。
(3)、沒收之比較適用：
    按從刑，係附屬於主刑，不生比較輕重問題；最高法院二十
    四年上字第五二九二號判例可供參考，故刑法修正時，關於
    沒收物之規定雖亦有變更，惟依上開說明，本件從刑沒收物
    之規定，應隨同主刑所適用之刑法，據為沒收與否之認定。
(4)、綜上比較累犯及連續犯之結果，參照上開最高法院判例認為
    罪刑應整體適用，不能割裂而分別適用有利益之條文之見解
    ，應以修正前刑法之相關規定對被告較為有利，而一體適用
    刑法修正前累犯及連續犯之規定。至相關沒收之適用，則附
    屬於主刑而適用修正前刑法之規定，均先敘明。
四、查海洛因為毒品危害防制條例第二條第一項第一款所稱之第
    一級毒品，不得持有及施用，被告甲○○竟持以施用，核其
    所為，係犯同條例第十條第一項之施用第一級毒品罪。其施
    用前持有第一級毒品海洛因之低度行為，應為施用之高度行
    為所吸收，不另論罪。其先後多次施用海洛因之行為，時間
    緊接，觸犯構成要件相同之罪名，顯係基於概括之犯意反覆
    為之，為連續犯，應依修正前刑法第五十六條之規定，以一
    罪論並加重其刑。又被告曾於八十四年及八十五年間，因違
    反麻醉藥品管理條例等案件，經最高法院及臺灣高等法院分
    別判處有期徒刑五年四月、七月、八月，嗣定應執行有期徒
    刑六年二月確定，自八十五年一月二十六日入監執行，於八
    十七年四月二十一日縮短刑期假釋出監，之後其假釋遭到撤
    銷，應另執行殘刑有期徒刑二年五月二十一日，於九十一年
    九月二十日入監執行，於九十三年十二月三十一日縮短刑期
    執行完畢，有臺灣新竹地方法院檢察署刑案資料查註紀錄表
    及臺灣高等法院被告前案紀錄表各一份在卷可供參考，其受
    有期徒刑之執行完畢後，五年之內再犯有期徒刑以上刑之本
    罪，為累犯，應依修正前刑法第四十七條規定，依法加重其
    刑，併遞加重之。爰審酌被告曾有煙毒、違反麻醉藥品管理
    條例及違反毒品危害防制條例等前科之素行、經執行觀察勒
    戒與強制戒治後仍未戒除毒癮、施用毒品嚴重危害其身心健
    康、施用海洛因期間與次數及坦認犯行之犯罪後態度等一切
    情狀，量處如主文所示之刑。扣押在案之注射針筒一支，為
    被告所有，供其施用海洛因所用之物，業經其供明在卷，應
    依修正前刑法第三十八條第一項第二款之規定宣告沒收。
據上論斷，應依刑事訴訟法第二百七十三條之一、第二百九十九
條第一項前段，毒品危害防制條例第十條第一項，修正後刑法第
十一條前段、修正後刑法第二條第一項前段、修正前刑法第五十
六條、第四十七條、第三十八條第一項第二款，判決如主文。
本案經檢察官傅伊君到庭執行職務。
中    華    民    國  九十五  年    七    月  三十一  日
                  刑事第六庭    法  官  林昌義
以上正本證明與原本無異。
如不服本判決，應於判決送達後10日內向本院提出上訴狀 (應附
繕本 )，上訴於臺灣高等法院。
中    華    民    國  九十五  年    七    月  三十一  日
                                書記官  江靜玲
附錄本案論罪科刑法條：
毒品危害防制條例第十條
施用第一級毒品者，處六月以上五年以下有期徒刑。
施用第二級毒品者，處三年以下有期徒刑。


司法院資訊處製作；財團法人民間司法改革基金會備份。
